【裁判字號】    97,重上,102
【裁判日期】    980908
【裁判案由】    返還土地等
【裁判全文】
臺灣高等法院民事裁定                 97年度重上字第102號
     上  訴  人  丁○○
                 丙○○○
                 戊○○
                 甲○○
                 乙○○
     共      同
     訴訟代理人  陳達成律師
                 詹文凱律師
上訴人與被上訴人社團法人中國國民黨、元利建設企業股份有限
公司間請求返還土地等事件，上訴人對於中華民國96年12月26日
臺灣臺北地方法院95年度重訴字第1275號第一審判決提起上訴，
本院裁定如下：
    主      文
上訴人應於收受本裁定正本十四日內，補正：(一)第一審裁判費新
台幣壹佰伍拾貳萬貳仟參佰柒拾捌元；(二)第二審裁判費新台幣貳
佰貳拾捌萬參仟伍佰陸拾柒元，逾期者，即駁回第二審上訴。
    理      由
一、按訴訟標的之價額，由法院核定；核定訴訟標的之價額以起
    訴時之交易價額為準，無交易價額者以原告就訴訟標的所有
    之利益為準，民事訴訟法第77 條之1第1項、第2項分別定有
    明文。又返還土地事件之訴，其訴訟標的之法律關係係本於
    土地之所有權，所涉及者為財產權，屬於財產權訴訟，應以
    當事人獲勝訴判決所得之客觀上利益，為訴訟標的價額，並
    據以核徵裁判費。
二、經查：
  (一)上訴人於原審起訴請求：1.確認坐落台北市○○區○○段 1
    小段第177及150地號土地（下稱系爭土地）所有權屬上訴人
    所有；2.上訴人元利建設企業股份有限公司（下稱元利公司
    ）應將前項土地上之圍籬拆除，返還所有權登記予上訴人；
    3.前項之請求無理由時，被上訴人社團法人中國國民黨（下
    稱國民黨）及元利公司應連帶給付上訴人7,856萬8,960元，
    及自起訴狀繕本送達翌日起至清償日止按年息5%計算之利息
    ，有上訴人訴狀附卷可稽（原審卷(一)第189-190 頁）。是上
    訴人提起本件返還土地等請求之訴訟，訴訟標的法律關係係
    主張自己為系爭土地之所有權人，被上訴人元利公司應將系
    爭土地所有權移轉登記返還予渠等，被上訴人元利公司無法
    移轉返還時則請求被上訴人負連帶賠償之責任，亦即上訴人
    主張數項訴訟標的，前開第1.、2.項聲明係以系爭土地之價
    價值為所受之客觀利益，前開第3.項聲明則為給付不能之金
    錢賠償，可見前項數項標的互相競合，則依民事訴訟法第77
    條之2第1項規定，應依其中價額最高者定之。
  (二)又上訴人就第1.、2.項聲明所得受之客觀利益，為坐落台北
    市○○區○○段1 小段第177、150地號土地之價值，於起訴
    時上開土地之公告現值依序為每平方公尺76,500元、57,700
    元，面積依序為2,959平方公尺、812平方公尺，有土地登記
    謄本足憑，兩造並均同意系爭土地價值以公告現值計算（原
    審卷(一)第35-38 頁、本院卷(一)第64頁反面），則此訴訟標的
    之價額為2億7,321萬5,900元【（76,500x2,959）+（57,700
    x812）= 226,363,500+46,852,400=273,215,900】，與上訴
    人所為第3.項請求被上訴人連帶賠償7,856萬8,960元互相競
    合，則依前開說明，應按其中價額最高者即前開土地價值 2
    億7,321萬5,900元定為本件訴訟標的價額，據以核徵之第一
    審裁判費為222萬5,794元，上訴人在原審僅繳納70 萬3,416
    元，尚欠繳152萬2,378元（2,225,794-703,416＝1,522,378
    ）。
三、原審駁回上訴人之起訴，上訴人上訴後在本審聲明：(一)先位
    聲明：1.原判決廢棄。2.被上訴人應將系爭土地於西元2005
    年10月7日、2005年11月25 日以買賣為原因之土地所有權移
    轉登記塗銷。3.被上訴人國民黨應協同上訴人將系爭土地於
    1964年11月23日以買賣為原因之土地所有權移轉登記塗銷，
    回復為葉中川名義。4.被上訴人元利公司應將系爭土地返還
    上訴人；(二)備位聲明：1.原判決廢棄。2.被上訴人應連帶給
    付上訴人7,856萬8,960元，及自起訴狀繕本送達翌日起至清
    償日止按年息5% 計算之利息，有上訴狀足憑（ 本院卷(二)第
    324-337 頁）。是上訴人於第二審主張之前開數項標的間互
    相競合，應按其中價額最高者即系爭土地之價值2億7,321萬
    5,900 元定為上訴審之訴訟標的價額，則據以核徵之第二審
    裁判費為333萬8,691元，上訴人僅繳納105萬5,124元，尚欠
    繳228萬3,567元（3,338,691-1,055,124＝2,283,567）。
四、綜上所述，上訴人應補繳第一審裁判費152萬2,378元、第二
    審裁判費228萬3,567元，茲依民事訴訟法第444條第1項但書
    規定，限上訴人於收受本裁定正本14日內，如數逕向本院補
    繳，逾期即駁回其上訴。
中    華    民    國    98    年    9     月    8     日
                    民事第一庭
                        審判長法  官  張耀彩
正本係照原本作成。
本裁定不得抗告。
如就訴訟標的之價額不服，應於收受送達後10日內向本院提出抗
告狀，並應繳納抗告費新台幣１千元。
中    華    民    國    98    年    9     月    9     日
                              書記官  張淑芳

司法院資訊處製作；財團法人民間司法改革基金會備份。
